【裁判字號】    99,簡上,280
【裁判日期】    991029
【裁判案由】    詐欺
【裁判全文】
臺灣臺北地方法院刑事判決             99年度簡上字第280號
上  訴  人  臺灣臺北地方法院檢察署檢察官
被      告  乙○○
上列上訴人因被告詐欺案件，不服中華民國99年5月31日本院99
年度簡字第1931號第一審簡易判決（起訴書案號：99年度偵字第
8953號），提起上訴，並經檢察官移送併辦審理（併辦案號：99
年度偵字第14305號、14306號、14532號），本院管轄之第二審
合議庭判決如下：
    主  文
原判決撤銷。
乙○○幫助意圖為自己不法之所有，以詐術使人將本人之物交付
，處有期徒刑肆月，如易科罰金，以新臺幣壹仟元折算壹日。
    事  實
一、乙○○明知依一般社會生活之通常經驗，一般人無故取得他
    人金融帳戶使用之行徑常與財產犯罪之需要密切相關，而可
    預見不自行申辦帳戶使用，反使用他人存摺之人，可能係幫
    助犯罪集團作為不法收取他人款項之用，又對於提供帳戶予
    他人使用，雖未必引發他人萌生犯罪之確信，但仍以縱若有
    人持以犯罪亦無違反其本意，而基於幫助他人實施詐欺取財
    犯罪之不確定故意，於民國98年12月4日下午5時前之當日某
    時許，在臺北市大安區○○○路○段346巷4號1樓之住處內，
    將其所開立之中國信託銀行營業部帳號0000000000000000號
    帳戶、第一銀行松貿分行帳號00000000000000號帳戶及臺北
    富邦銀行莊敬分行之000000000000000號帳戶之存摺、金融
    卡及密碼等物，一次交付予姓名、年籍不詳之詐騙集團成年
    男性成員，該詐騙集團所屬成員取得上述帳戶資料後，即意
    圖為自己不法之所有，分別於同年月4日下午5時許、9時30
    分、同年月5日下午5時許、同年月4日晚上8時32分許及同年
    月5日晚上8時56分許，撥打電話與甲○○、丙○○、蔡侑倢
    、丁○○及羅國榮，均佯稱：於網際網路購物時付款之帳單
    設定款項有誤，會每月自動扣款，要求渠5人依照指示重新
    設定云云，致甲○○、丙○○、蔡侑倢、丁○○及羅國榮均
    陷於錯誤，而依指示操作提款機，甲○○及丙○○分別匯款
    新臺幣（下同）3萬4,000元（2筆）及4萬3,000元（2筆）至
    乙○○前開中國信託銀行營業部之帳戶內，蔡侑倢及羅國榮
    分別匯款10萬（共4筆，分別為9萬3,000元、3,000元、1,00
    0元及3,000元）及1萬8,000元至乙○○前開第一銀行松貿分
    行之帳戶內，而丁○○則匯款29,988元至乙○○前開臺北富
    邦銀行莊敬分行之帳戶內。嗣均因發覺有異，報警處理，始
    悉上情。
二、案經蔡侑倢訴由臺北市政府警察局中山分局報告臺灣臺北地
    方法院檢察署檢察官偵查後聲請簡易判決處刑、及甲○○、
    丙○○、丁○○及羅國榮分別訴由信義分局報告臺灣臺北地
    方法院檢察署檢察官移請併案審理。
    理  由
壹、程序部分：
    按被告以外之人於審判外之言詞或書面陳述，除法律有規定
    者外，不得作為證據；又被告以外之人於審判外之陳述，雖
    不符合同法第159條之1至第159條之4之規定，但經當事人於
    審判程序同意作為證據，法院審酌該言詞陳述或書面陳述作
    成時之情況，認為適當者，亦得為證據。當事人、代理人或
    辯護人於法院調查證據時，知有第159條第1項不得為證據之
    情形，而未於言詞辯論終結前聲明異議者，視為有前項之同
    意，刑事訴訟法第159條第1項及第159條之5分別定有明文。
    本判決下列所引用之證據資料，均經依法踐行調查證據程序
    ，當事人於本院言詞辯論終結前亦未聲明異議，本院審酌證
    據資料製作時之情況，均無違法不當及證明力明顯過低之瑕
    疵，亦查無依法應排除其證據能力之情形，認以之作為證據
    應屬適當，皆有證據能力。
貳、實體部分：
一、上揭事實，業據被告乙○○於本院審理時均坦承不諱，並經
    被害人甲○○、丙○○、蔡侑倢、丁○○及羅國榮於警詢時
    指訴遭人詐欺過程綦詳（見99年度偵字第8953號偵查卷第5
    至6頁、第63頁背面至第65頁、99年度偵字第4874號偵查卷
    第9至10頁、99年度偵字第7822號偵查卷第6至8頁），並有
    被告上開中國信託銀行營業部、第一銀行松貿分行、台北富
    邦商業銀行莊敬分行帳戶之開戶基本資料、交易明細表、身
    分證影本、被害人蔡侑倢、丁○○及羅國榮提出之自動櫃員
    機交易明細單附卷可稽（見99年度偵字第8953號偵查卷第26
    至28頁、99年度偵字第4874號偵查卷第15頁、第17至44頁、
    99 年度偵字第7822號偵查卷第13頁、99年度偵字第7296號
    偵查卷第20至23頁），本案事證明確，被告犯行洵堪認定，
    應依法論科。
二、被告交付前揭帳戶供詐騙集團成員遂行詐欺取財犯罪，乃基
    於幫助他人之犯意，參與實施犯罪構成要件以外之行為，核
    其所為，係犯刑法第339條第1項、第30條第1項之幫助詐欺
    取財罪，爰依刑法第30條第2項之規定，減輕其刑。又被告
    以一幫助行為提供上開3本帳戶供詐騙集團使用，為想像競
    合犯，應從一重之幫助詐欺取財罪處斷。再被告係以提供帳
    戶之一幫助行為，幫助該不詳之詐欺集團成員分別詐得被害
    人甲○○、丙○○、蔡侑倢、丁○○及羅國榮之財物，係一
    行為而觸犯5個幫助詐欺取財罪，為想像競合犯，應從一重
    之幫助詐欺取財罪處斷。被告係以幫助之意思，參與構成要
    件以外之行為，為幫助犯，依刑法第30條第2項規定，按正
    犯之刑減輕之。檢察官雖未就被告提供上開第一銀行帳戶幫
    助詐騙被害人羅國榮及提供台北富邦商業銀行莊敬分行帳戶
    幫助詐騙被害人丁○○部分起訴，惟被告所為此部分犯行業
    經檢察官移送併辦（99年度偵字第14305、14306號），且與
    本案檢察官聲請簡易判決處刑部分具有想像競合犯之裁判上
    一罪關係，業如前述，為起訴效力所及，本院自得併予審理
    ，至臺灣臺北地方法院檢察署以99年度偵字第14532號移送
    併辦之告訴人甲○○、丙○○遭詐騙匯款至被告上開銀行帳
    戶之犯罪事實，與本案起訴經論罪部分，為同一事實，為起
    訴效力之所及，本院自亦得併予審究附此敘明。
三、原審判決以被告罪證明確而予論罪科刑，固非無見。惟查，
    被告提供前揭第一銀行帳戶幫助詐騙集團詐欺被害人羅國榮
    及提供台北富邦商業銀行莊敬分行帳戶幫助詐騙集團詐欺被
    害人丁○○部分犯行，業如前述，為原聲請簡易判決處刑效
    力所及，原審未及就此一併審理，尚有疏漏，原判決既有上
    揭可議之處，檢察官提起上訴，為有理由，應由本院將原判
    決撤銷改判。
四、爰審酌被告提供帳戶供詐欺集團使用，侵害他人法益，影響
    交易秩序，助長犯罪風氣，並造成被害人追償無門，行為不
    當，復參酌被告犯後坦承犯行，暨其素行、智識程度、經濟
    狀況為勉持等一切情狀，量處如主文所示之刑，並諭知易科
    罰金之折算標準，以資儆懲。
據上論斷，應依刑事訴訟法第455 之1 第1 項、第3 項、第369
條第1 項前段、第364 條、第299 條第1 項前段、刑法第30條、
第339條第1項、第55條、第41條第1項前段，刑法施行法第1條之
1，判決如主文。
本案經檢察官郭郁到庭執行職務。
中    華    民    國    99    年    10    月    29    日
                  刑事第七庭    審判長法  官  林庚棟
                                      法  官  林勇如
                                      法  官  章曉文
以上正本證明與原本無異。
本判決不得上訴。
                                      書記官  林義盛
中    華    民    國    99    年    10    月    29    日
附錄本案論罪科刑法條：
中華民國刑法第339條：
意圖為自己或第三人不法之所有，以詐術使人將本人或第三人之
物交付者，處5年以下有期徒刑、拘役或科或併科1千元以下罰金
。
以前項方法得財產上不法之利益或使第三人得之者，亦同。
前二項之未遂犯罰之。

司法院資訊處製作；財團法人民間司法改革基金會備份。
